【裁判字號】    94,訴,3422
【裁判日期】    950605
【裁判案由】    搶奪
【裁判全文】
臺灣臺中地方法院刑事判決              94年度訴字第3422號
公  訴  人  臺灣臺中地方法院檢察署檢察官
被      告  甲○○
上列被告因搶奪案件，經檢察官提起公訴（九十四年度偵字第一
二○六四號），本院判決如下：
    主    文
甲○○無罪。
    理    由
一、公訴意旨略以：被告甲○○與姓名、年籍不詳之成年男子共
    同基於意圖為自己不法所有之犯意聯絡，於民國九十四年三
    月八日十三時二十分許，二人共乘一部白色機車，在臺中市
    ○○街五號前，趁證人庚○○不備之際搶奪證人庚○○所有
    之皮包，皮包內有序號為000000000000000
    0號（起訴書誤載為000000000000000號）
    諾基亞牌八二五○型手機一支、裝有門號為0000000
    000號（起訴書誤載為0000000000號）的手機
    一支、現金新臺幣（下同）四千元、信用卡五張及台新銀行
    票號ＢＥ六○七九－八○、面額十一萬二百五十四元的支票
    一張，得手後迅即騎乘機車逃逸，因認被告涉犯刑法第三百
    二十五條第一項之搶奪罪嫌云云。
二、按犯罪事實應依證據認定之，無證據不得認定犯罪事實，又
    不能證明被告犯罪者，應諭知無罪之判決，刑事訴訟法第一
    百五十四條第二項及第三百零一條第一項分別定有明文。次
    按刑事訴訟法上所謂認定犯罪事實之證據，係指足以認定被
    告確有犯罪行為之積極證據而言；如未能發現相當證據或證
    據不足以證明，自不能以推測或擬制之方法，以為裁判基礎
    （最高法院二十九年上字第三一○五號、四十年台上字第八
    十六號判例參照）。又檢察官就被告犯罪事實，應負舉證責
    任，並指出證明之方法，刑事訴訟法第一百六十一條第一項
    定有明文。因此，檢察官對於起訴之犯罪事實，應負提出證
    據及說服之實質舉證責任。倘其所提出之證據，不足為被告
    有罪之積極證明，或其指出證明之方法，無從說服法院以形
    成被告有罪之心證，基於無罪推定之原則，自應為被告無罪
    判決之諭知（最高法院九十二年台上字第一二八號判例參照
    ）。
三、公訴人認被告涉犯搶奪罪嫌，無非係以證人辛○○證述被告
    曾於九十四年三月中旬出借手機及交付諾基亞八二五○手機
    一支予其，及被告住家位置與其申辦之000000000
    0號門號於九十四年三月九日十一時十五分、十二時七分使
    用時之基地台相近，而認證人庚○○於九十四年三月八日遭
    搶奪之手機，曾於翌日置入0000000000號之門號
    使用，而該門號係被告所使用，進而推論證人庚○○遭搶奪
    之犯行，係被告所為云云。訊據被告固坦承0000000
    000號行動電話門號係其所申請之事實，惟堅詞否認有何
    搶奪之犯行，辯稱：丁○○於九十四年二、三月間出監後，
    沒多久，他到伊家中，伊就將0000000000門號借
    他使用，後來他曾向伊說，在他家巷口的阿勇（按係乙○○
    ）要向他借，但伊不同意，嗣後丁○○當時有無借阿勇伊即
    不知情，但後來伊接到電話帳單未繳，伊要丁○○向阿勇拿
    回卡片，但丁○○找不到阿勇，伊就叫丁○○將電話費繳清
    ，並幫伊辦理補卡，伊借辛○○是在丁○○辦理補卡，交還
    伊後的事情，所以辛○○應與本案無關，係伊時間記錯等語
    。經查：
(一)、證人庚○○確有於公訴意旨所載之時、地為人搶奪，而證人
    庚○○遭人搶奪之諾基亞八二五○型號手機序號為0000
    00000000000號，於證人庚○○遭人搶奪之翌日
    即九十三年三月九日，曾載入ＳＩＭ卡為00000000
    00號行動電話使用，又該行動電話號碼之申請人為被告等
    情，業據證人庚○○證述明確，復有0000000000
    號電話通聯調閱查詢單、手機序號00000000000
    0000號之通聯調閱查詢單、0000000000門號
    用戶基本資料通聯調閱查詢單各一份（偵卷第十九至二十七
    頁）在卷可稽，應可認定，合先敘明。
(二)、被告固坦承前開0000000000號門號係其申請，惟
    否認當時仍係其在使用，是該門號當時是否確係被告使用中
    ，即有進一步探究之必要。嗣經檢察官依前開000000
    0000於九十四年三月間之通聯紀錄，聲請傳訊與000
    0000000號門號通話之相對人，以確認000000
    0000之使用人是否係被告，然證人趙木賢即於九十四年
    三月九日十一時五十五分曾與0000000000號通話
    之0000000000號門號之使用人，於本院審理時證
    述：伊並不認識被告，亦不記得當時是與何人通話等語（本
    院卷第一六二、一六三頁）；證人戊○○即九十四年三月九
    日十二時七分許曾與0000000000號通話之000
    0000000門號申請人證述：該門號係伊所申請，但交
    予劉燕琴使用，實際使用之人並非伊本人等語（本院卷第一
    五九頁），上開二位證人均無法證明上開電話係由被告使用
    撥打。另證人丁○○則證述：伊於九十四年三月一日出監後
    ，因無手機使用，伊哥哥丙○○就把伊的門號000000
    0000號的手機借伊使用，在九十四年三月十日五時十五
    分、五時十七分與0000000000號通話的對象是被
    告，是被告打電話給伊，第一通電話他問伊在做什麼，伊說
    在睡覺，伊就問被告在做什麼事，被告說沒做什麼事，伊問
    為何不找工作，被告說找不到，後來伊母親起床了，就罵伊
    為何這麼早在講電話，伊就先掛了，後來被告又打來，問伊
    為何講到一半就掛電話，伊講的內容都是聊天性質，因為伊
    剛從監獄出來，怕家裏人亂想，所以都是聊一些有的沒有的
    ，生活上的事及朋友的事，後來也是伊先掛電話云云。惟證
    人丁○○另證述：伊是有跟被告借0000000000號
    這支門號，本來想要自己用，但後來沒有用，因為伊很少跟
    家人聯絡，伊也沒有使用這支電話打出去給任何人，伊也沒
    有借阿勇，本來阿勇有說要借，但伊跟被告談過，但被告不
    同意，這支電話伊跟被告借了一、二個月，之後還給被告時
    ，還說伊連打都沒有，當時伊剛出監回來，雖然伊哥哥已經
    借伊0000000000號的手機，因被告好意主動要借
    伊，伊不好意思拒絕；伊係於九十四年三月一日出監，約一
    個星期左右即同年三月八日左右，至被告家拜訪，被告借伊
    0000000000號等語（本院卷第二○三、二○四、
    二○五頁）。然依證人丁○○前開所述被告於九十四年三月
    八日許，即已將前開門號借予證人丁○○，則證人丁○○如
    何於九十四年三月十日五時許以前開0000000000
    號門號與被告通話，證人丁○○前後所述顯有矛盾，其記憶
    是否正確無誤，並非無疑。嗣經被告質之是否後來被告曾收
    到一份0000000000號之電話帳單未繳，其問證人
    丁○○怎麼處理，後來要證人丁○○持伊的身分證件去辦理
    重新補卡？證人丁○○答：是，印象中被告好像有要伊去繳
    一個電話費帳單，費用是幾百元，是伊拿錢出來繳的，詳細
    金額伊不記得了，伊是有打，但通常是打回自己家裏，這電
    話有一些基本費用要繳，伊打了應該不到十通，後來伊就去
    幫被告申請補發門號晶片卡，補卡及繳費的單據伊都有留下
    來等語（本院卷第二○六頁），證人丁○○先稱被告借予其
    之0000000000號之門號均未使用，復經被告質之
    曾將電話帳單交予其，並請其辦理補卡等情，證人丁○○方
    改稱曾使用前開電話，但打的次數不多，確有繳費及補卡之
    事實。再參酌證人丁○○出監日期應係九十四年二月十四日
    ，然其卻誤認係九十四年三月一日，此有臺灣高等法院在監
    在押全國紀錄表一紙在卷可憑（本院卷第一七五頁），證人
    丁○○對自己出監日期已有誤認，顯見證人丁○○確有記憶
    不清混淆之情形存在，另依證人丁○○提出被告要其繳付之
    九十四年三月份之0000000000號電話帳號之結帳
    日係九十四年三月八日，若非被告已於九十三年三月八日結
    帳日前已將前開0000000000號之行動電話門號交
    付予證人丁○○使用，其豈可能同意繳付與其無關之電話費
    用，再者，證人丁○○提出之0000000000號電話
    之異動服務申請書上記載辦理0000000000門號易
    通卡補卡之時間為九十四年三月十九日，此均有證人丁○○
    提出之提出前開0000000000號行電話異動申請書
    及帳單在卷可參（本院卷第二三○至二三二頁），復與遠傳
    電信股份有限公司函覆之0000000000門號停卡、
    補卡之紀錄相符（本院卷第二四二、二四三頁）。準此，依
    前開書證與證人丁○○自承其係於出監後約一個星期至被告
    家中，被告同時借予被告0000000000門號ＳＩＭ
    卡，其約在一個月後補繳電話費並辦理補卡還被告等語（本
    院卷第二○六、二○九頁），相互勾稽比對，應足推知證人
    丁○○應係於九十四年二月十四日出監，約一星期左右，被
    告即出借0000000000號門號予證人丁○○，嗣丁○○於約一個月後，即九十四年三月十九日至遠傳門市辦理
    0000000000門號補卡後，返還被告，是前開門號
    被告已於九十四年二月中、下旬借予證人丁○○，證人丁○○如何於九十四年三月十日五時許與被告以前開門號通話，
    足見證人丁○○前開所述與被告通話之記憶顯有錯誤，而無
    足採。
(三)、證人辛○○雖於偵查中曾證述：被告於九十四年三月中旬交
    付0000000000門號，復於三日後交付諾基亞八二
    五○型手機予伊抵債等語，惟被告亦供稱：伊借予辛○○門
    號之時點應係證人丁○○補卡返還其晶片卡後等語，再參酌
    前開門號與九十四年三月十九日補卡前，已由被告借予證人
    丁○○，並非被告持有中，已如前述。則證人辛○○所述被
    告交付前開門號之時點，應係九十四年三月十九日以後，與
    本案應無關連，另證人辛○○所述之諾基亞八二五○型手機
    ，亦無法證明係證人庚○○遭搶奪之手機，尚難以此即為被
    告不利之認定。另依前所述，前開0000000000號
    之電話於九十四年二月中、下旬起至同年三月十九日補卡止
    ，並非被告持有使用中，則公訴意旨所述行動電話機地台之
    遠近，自與被告無涉，自無法以此推論該門號係被告使用中
    。
(四)、證人庚○○即遭搶奪之人於本院審理時證述：伊那天並沒有
    看到騎機車那個人的長相，但伊覺得被告的皮膚很特別，所
    以不敢說一定是他，但是伊確定下手搶伊的人一定不是被告
    ，但騎機車的人身高約一百六十幾公分，他的身高與被告差
    不多，所以伊以身高來判斷與被告接近，但當時伊並沒有特
    別注意騎機車的人，伊注意力是放在下手搶伊的人身上等語
    ，故依證人庚○○前開所述，其亦無法指認共同搶奪其財物
    之人即係被告。
四、綜上所述，本案既無法證明，於證人庚○○遭搶奪後，曾插
    入證人庚○○遭搶奪之諾基亞手機使用之00000000
    00號行動電話門號，當時係被告所持有並使用，則無法以
    被告持有前開手機之贓物，而進一步推論搶奪之人係被告，
    是公訴人所提出之證據或所指出之證明方法，尚不足為被告
    有罪之積極證明，或說服本院形成被告有罪之心證。被告被
    訴之犯罪事實即屬不能證明，依法自應諭知無罪之判決。
據上論斷，應依刑事訴訟法第三百零一條第一項，判決如主文。
本案經檢察官己○○到庭執行職務。
中    華    民    國    95    年    6     月    5     日
                  刑事第十四庭  審判長法  官  楊真明
                                      法  官  陳  葳
                                      法  官  劉逸成
上正本證明與原本無異。
如不服本判決，應於送達後十日內向本院提出上訴狀（須附繕
本），上訴於臺灣高等法院臺中分院。
                                      書記官  謝惠雯
中    華    民    國    95    年    6     月    5     日


司法院資訊處製作；財團法人民間司法改革基金會備份。
